【裁判字號】    90,上訴,925
【裁判日期】    901009
【裁判案由】    毒品危害防制條例等
【裁判全文】
臺灣高等法院臺中分院刑事判決                      九十年度上訴字第九二五號
    上  訴  人
    即  被  告  庚○○
    指定辯護人  本院公設辯護人  丙○○
右上訴人，因被告違反毒品危害防制條例等案件，不服臺灣臺中地方法院八十九年度
訴字第三０一三號，中華民國九十年二月二十二日第一審判決（起訴案號：臺灣臺中
地方法院檢察署八十九年度偵字第一六一九二號），提起上訴，本院判決如左：
    主  文
原判決關於販賣第二級毒品、未經許可寄藏子彈暨定執行刑部分均撤銷。
庚○○販賣第二級毒品，處有期徒刑肆年陸月，扣案之安非他命參包（實際毛重參點
陸參公克，驗餘重參點陸零玖公克）沒收銷燬之，電子秤壹台、塑膠分裝袋壹大包均
沒收，新台幣貳仟元沒收，如全部或一部不能沒收時，以其財產抵償之。又未經許可
，寄藏子彈，處有期徒刑陸月，併科罰金新台幣拾萬元，罰金如易服勞役，以銀元參
佰元即新台幣玖佰元折算壹日，扣案之制式九○半自動手槍彈壹顆沒收。主刑部分應
執行有期徒刑肆年拾月，併科罰金新台幣拾萬元，罰金如易服勞役以銀元參佰元即新
台幣玖佰元折算壹日。
    事  實
一、庚○○曾於民國（下同）八十四年間，因違反麻醉藥品管理條例、藥事法、麻醉
    藥品管理條例、肅清煙毒條例，經法院分別判處有期徒刑六月、八月、五年二月
    、三年四月，經定其應執行刑為有期徒刑九年，於八十八年六月十一日假釋出獄
    ，指揮書縮刑期滿日期為九十二年十二月八日，嗣經九十年間撤銷假釋，尚有四
    年五月二十七日殘刑另案執行中，於假釋中猶不知悔改。庚○○明知甲基安非他
    命係屬毒品危害防制條例第二條所管制之第二級毒品，不得施用、轉讓或販賣之
    ，竟於八十九年九月十七日十四時許，在台中市○○區○○里○○路一九七號丁○○住處，明知丁○○持有之藍色諾基亞六一五０型、序號000000000
    000000號行動電話一支，係丁○○所拾得，為來源不明之贓物（該支行動
    電話為戊○○所有，於八十九年九月十七日十三時四十分許，在台中市○○區○○路與同志巷口，遭不詳姓名者強盜），竟基於故買贓物、販賣第二級毒品安非
    他命牟利之犯意，先以新台幣（下同）二千元價格折價向丁○○購買該行動電話
    後（故買贓物部分，經原審判處有期徒刑四月，在本院撤回上訴而確定），再由
    丁○○以該二千元折價向庚○○購買其原有前向不詳姓名者購買而來之安非他命
    一小包，而庚○○明知該包安非他命不得販賣，竟基於營利之意圖而以上開方式
    折價販賣予丁○○。庚○○又另行起意，明知彈藥、子彈，均係槍砲彈藥刀械管
    制條例所管制之違禁物，未經許可不得無故持有或寄藏之，竟於八十一年、八十
    二年間某日，在台中縣大里市○○路三三八號以前之住處，受不詳年籍姓名住所
    之朋友賴育堅所託，為其保管具有殺傷力之制式九○半自動手槍彈一顆、土造子
    彈一顆（該土造子彈，經試射已不具有殺傷力），未經許可先無故藏放於該住處
    ，其後未經許可繼續寄藏移置於台中市○○區○○路二三九之五十一號現有住處
    。嗣庚○○、丁○○等人分別於八十九年九月二十九日，在台中市○○區○○路
    二三九之五十一號、台中市○○區○○里○○路一九七號被警查獲，並在庚○○
    上開住處查獲上開制式九○半自動手槍彈一顆、土造子彈一顆，安非他命三包（
    實際毛重(含塑膠袋及標籤紙重)三‧六三公克，驗餘重三‧六０九公克），及庚○○所有供販賣第二級毒品預備所用之電子秤一台、塑膠分裝袋一大包，以及庚○○所持有之海洛因一三六包、變造身分證、不具殺傷力之金屬空彈殼二顆等物
    。另在彰化市○○路○段二巷四之二號曾祥盛住處查獲行動電話一支等物。
二、案經彰化縣警察局彰化分局移送臺灣臺中地方法院檢察署檢察官偵查起訴。
    理  由
一、訊據上訴人即被告（下稱被告）庚○○，對於上開未經許可寄藏子彈二顆之事實
    ，先後於偵審中坦承不諱（參見偵查卷九七頁，原審卷十四頁），並有子彈二顆
    扣案可證，又該扣案之二顆子彈、以及改造子彈殼二顆，經送請內政部警政署刑
    事警察局鑑定結果，認定「送鑑制式九０子彈二顆，一顆認係制式口徑九mm半自
    動手槍彈，彈底標記為G.F.L.九mm LUGER，認具殺傷力。一顆實係土造子彈，彈
    底標有WIN 9mm LUGER， 經實際試射，可擊發，認具殺傷力。送鑑改造子彈殼二
    顆，實均係玩具金屬空彈殼」之事實，有該局八十九年十月十六日刑鑑字第一五
    六七九二號鑑驗通知書在卷可稽（參見偵查卷九四頁後）。且被告於偵審中，均
    未能提供該賴育堅之年籍以供調查，則被告顯有未經許可寄藏該子彈情節，至為
    顯明，是被告此部分犯行，洵堪認定。
二、訊據被告庚○○，矢口否認有上開販賣第二級毒品安非他命之犯行，並先後於原
    審及本院辯稱同案被告丁○○係先前積欠其金錢，才拿行動電話交其抵押，安非
    他命是丁○○向其要去吸食，未向丁○○收錢，事後其有拿二千元給丁○○吃飯
    ，不是購買行動電話之代價云云。惟查：
(一)上開諾基亞六一五０型行動電話確係被告於八十九年九月十七日十四時許，在台
    中市○○區○○里○○路一九七號丁○○住處，以安非他命一小包與丁○○換得
    之情節，已據被告於警訊及偵查中供承綦詳在卷（參見警訊卷，及偵查卷八一、
    九二、一二四頁），顯見被告庚○○持有上開電話係有償性，已堪認定。又該行
    動電話為戊○○所有，於八十九年九月十七日十三時四十分許（原審誤載為八十
    八年九月十七日），在台中市○○區○○路與同志巷口，遭不詳姓名者強盜之情
    事，業據被害人戊○○於警訊時指稱屬實，復有渠領回該行動電話之贓物領據一
    紙附卷可考，則同案被告丁○○雖於偵查中、警訊時否認有強盜該行動電話之情
    事，但該行動電話係屬贓物之事實，已堪認定。再者，同案被告丁○○於警訊時
    先後供稱「我在九月初正確日期已忘記了，大約在下午十四時許，於我家中賣一
    支諾基亞六一五０型電話給庚○○」、「我賣給庚○○之行動電話價格二千元，
    而當場我又以該二千元向庚○○購買安非他命一小包」、「我是在八十九年九月
    十七日下午十三時三十分至十四時之間，於臺中市○○路台塑加油站對面空地拾
    獲的，現該六一五０型我已賣給庚○○了」、「第一次毒品來源在八十九年四月
    底，是朋友給我的，第二次是在八十九年九月初，我以手機價格新台幣二千元向
    庚○○所購買的」等語在卷，復於偵查中先後供稱「（庚○○說手機是你拿給他
    的）對」、「在東興路加油站空地撿到的，九月十七日那天」、「是我拿去賣給
    他，另外一支賣給我朋友」、「我有一支賣給庚○○」等語，是依丁○○先後所
    供伊係將行動電話以二千元價格賣給被告，前後均屬相符，佐以丁○○所採取之
    尿液檢驗結果，僅有安非他命陽性反應，並無嗎啡陽性反應之情事（參見偵查卷
    一一八頁），自堪認丁○○上開指稱信而有徵，自堪採為被告不利之認定。
(二)被告於案發時，除被查獲三包安非他命外，另被查獲一三六包海洛因及分裝袋、
    電子秤、吸食器等物，此有搜索扣押筆錄在卷可稽，依被告警訊所供「是我自己
    秤毒品及分裝毒品使用的工具，那天是我拿安非他命供余志榮吸食，我沒有販賣
    安非他命給余志榮，也沒有向他拿一千元，我有該0000000000號行動
    電話門號與他連絡，但不是與他毒品交易」、「查獲之毒品是我於八十九年八月
    三日至四日，至臺中市○○○○街向一名綽號叫阿裕的男子購買海洛因，每兩重
    約十萬元許，該批毒品有些是他自己拿到我家賣給我的，另安非他命是他送給我
    吸食的，沒有以金錢向他購買安非他命」云云，對照案發時間係八十九年九月二
    十九日，則該三包安非他命如係被告自行施食之用，何以三包均未據被告施用而
    仍保存至被查獲時為止，已有可疑。又被告遭查獲時所採尿液經送驗結果，均有
    安非他命、嗎啡陽性反應之情事，有其尿液檢驗報告可憑（參見偵查卷一一０頁
    背面），則被告被查獲前顯有施用海洛因、安非他命之情事，已極明顯，顯見被
    告上開所供其持有安非他命之數量云云，難以輕信。佐以被告遭查獲時，一併查
    獲分裝袋一大包、電子秤一台等物，參以同案被告曾祥盛及關係人余志榮之警訊
    指稱，以及被告前有販賣安非他命被判刑之前科，足見被告確係以販賣之犯意，
    將該小包安非他命以二千元價格折算賣給丁○○非虛，是其於原審及本院改稱該
    安非他命係送給丁○○，事後再給他二千元云云，核係卸責之詞，難以採信。再
    者，扣案之三包安非他命，經送請檢驗結果，確係安非他命（實際毛重 (含塑膠
    袋及標籤紙重) 三‧六三公克，驗餘重三‧六０九公克）之事實，有行政院衛生
    署管制藥品管理局九十年八月十五日管檢字第九七二四九號函文暨所附檢驗成績
    書在卷可稽，是該結晶物係屬第二級毒品之情事，亦堪認定。
(三)茲按刑法上所謂販賣行為，不以販入後復行賣出為必要，只要以營利為目的，而
    有販入或賣出二者其一之行為，即足構成，雖未及賣出，仍屬販賣既遂，其後復
    分次賣出，與先前之販入行為，均為販賣犯行而構成連續犯（參照最高法院二十
    五年非字第一二三號判例、六十七年台上字第二五００號判例、八十八年度台上
    字第二八二八號判決意旨）。依上所述，被告雖於偵審中，拒不供出該賣給丁○○一小包安非他命之販入價格，但該安非他命之重量不詳，被告且隨身持有電子
    秤及分裝袋，該行動電話之機種且甚新，自有一定之市價，則被告以二千元之價
    格折價，先向丁○○購買該行動電話後，再以安非他命折價販賣交付該丁○○，
    自堪認被告係意圖營利而賣出該安非他命，本院指定辯護人為被告辯稱其應係轉
    讓安非他命云云，自難採取。又同案被告丁○○於原審經合法傳喚及拘提後，未
    能出庭受審，原審一造辯論而判決後，未據其人提起上訴，嗣經本院多次傳喚，
    亦未能出庭作證，但依上情節，該折價買賣該行動電話及安非他命之事實，已至
    明顯，自無待其人再出庭作證必要。且被告於原審所稱之證人「乙○○」（參見
    原審卷四八頁），並無具體姓名可確定，經本院提訊在押之乙○○，依渠於本院
    九十年七月二日調查時所證「‧‧‧我們就沒有釣魚，就去丁○○西屯家，被告
    把車停在丁○○家外面，我在車上，被告去向他拿手機，並在門口拿二千給丁○○，然後我們就走了」、「（當天被告有無拿安非他命給丁○○）我不知道，當
    時我人在車上沒有看到，二千元是一張一千元的，二張五百元的，被告說丁○○
    沒有錢吃飯要賣手機」云云，同日被告改稱其沒有拿安非他命給丁○○云云，核
    與上開認定，明顯有異，顯見乙○○所證，係迴護之詞，不足採為被告有利認定
    。再者，證人己○○於本院九十年七月十九日調查時證稱「我們在臺中監獄服刑
    沒有同房過，莫名其妙就來作證」、「丁○○是我國中同學‧‧‧我沒有看過丁○○向被告買毒品‧‧‧我在房間有聽到轎車聲音，被告來敲門，我沒有聽到被
    告和丁○○說什麼，後來丁○○有拿手機給被告，到底是要賣他或送他或還他，
    我不知道，他說被告給他二千元，二千元是什麼錢我不知道」云云，同日被告供
    稱「我拿手機要走時，丁○○說沒有錢吃飯，我看他可憐才拿二千元給他，手機
    是丁○○賣我的」云云，核與丁○○先前所供及被告於偵查中原審時所辯，均有
    矛盾，是該二位證人所供，均難為被告有利之認定。是綜上所述，被告上開犯行
    ，彰彰明甚，其上開空口所辯云云，不足採信，從而其上開犯行，均堪認定。
三、核被告受託保管不詳姓名年籍之賴育堅交付制式九○半自動手槍彈一顆、土造子
    彈一顆部分之所為，係犯槍砲彈藥刀械管制條例第十二條第四項，未經許可寄藏
    子彈罪。而被告販賣安非他命一小包予丁○○所為，係犯毒品危害防制條例第四
    條第二項之販賣第二級毒品罪。且被告寄藏子彈犯行，繼續至新法八十六年十一
    月二十四日修正公布施行之後始被查獲，自應逕依新法論科。被告所犯上開二罪
    ，與收受贓物、故買贓物罪（該二罪，均於本院先後撤回上訴而確定）間，均犯
    意各別，罪質互異，應予分論併罰。又依事實欄所載，被告所犯本案之販賣第二
    級毒品部分，尚非累犯甚明。又依被告前科表所載，被告於八十三年間，因違反
    麻醉藥品管理條例案件、妨害自由罪，被原審判決有期徒刑各四月、四月確定，
    於八十三年五月七日、十月十二日易科罰金執行完畢，而依上所述，被告寄藏子
    彈之犯行，雖係八十九年九月二十九日被查獲，但其寄藏行為起於八十一年、八
    十二年間，應無累犯之適用亦顯（參見臺灣高等法院編印八十一年度法律座談會
    彙編第二六三頁研究意見）。再者，被告販賣一小包安非他命予丁○○，依上開
    犯罪情節，如逕依該罪之最低度法定刑七年以上有期徒刑量處，客觀上顯足以引
    起一般同情，爰依刑法第五十九條規定酌減其刑，而無期徒刑減輕者為七年以上
    有期徒刑，亦為刑法第六十五條第二項所明文規定。原審經審理之結果，認被告
    罪證明確，予以論科，固非無見。但查獲之土造子彈一顆經鑑定時，已因試射而
    不存在，依現狀，自難認係違禁物，無從宣告沒收，原審將該顆子彈依違禁物宣
    告沒收，自有違誤。又該寄藏子彈之構成要件為「未經許可，持有、寄藏‧‧‧
    」，原審之事實欄未記載明確，亦有未合。且販賣毒品所得之二千元，應依毒品
危害防制條例第十九條第一項宣告沒收，如全部或一部沒收時，以其財產抵償之
    ，原審未為上開諭知，亦未將扣案之三包安非他命送請鑑定，即諭知沒收銷燬之
    ，均有未洽。被告提起上訴，主張原審就違反槍砲彈藥刀械管制條例部分之量刑
    過重，其沒有販賣安非他命云云，尚非可取，惟原判決上開部分既有上開可議，
    即屬無可維持，應由本院將該二部分暨定執行刑部分均撤銷改判（同案被告丁○○係另行判決）。爰審酌被告素行不良，有違反麻醉藥品管理條例、藥事法及肅
    清煙毒條例等前科，假釋中犯罪，及其犯罪動機、目的、手段、所生危害及犯罪
    後態度等一切情狀，量處如主文第二項所示之刑，並定其應執行刑及諭知罰金易
    服勞役之折算標準，以示懲儆。扣案之制式九○半自動手槍彈一顆，為違禁物，
    應依刑法第三十八條第一項第一款諭知沒收。又扣案之安非他命三包（實際毛重
    (含塑膠袋及標籤紙重)三‧六三公克，驗餘重三‧六０九公克），為查獲之第二
    級毒品，應依毒品危害防制條例第十八條第一項前段諭知沒收銷燬之，被告犯罪
    所得之二千元，應依同條例第十九條第一項宣告沒收，如全部或一部不能沒收時
    ，以其財產抵償之。另電子秤一台、塑膠分裝袋一大包，均屬被告所有，供犯罪
    預備所用之物，則應依刑法第三十八條第一項第二款規定，宣告沒收。至吸食器
    、海洛因等物，則與本案之犯罪無涉，不能於本案中諭知沒收或沒收銷燬之，併
    此敘明。
據上論斷，應依刑事訴訟法第三百六十九條第一項前段、第三百六十四條、第二百九
十九條第一項前段，毒品危害防制條例第四條第二項、第十八條第一項前段、第十九
條第一項，槍砲彈藥刀械管制條例第十二條第四項，刑法第十一條前段、第五十九條
、第四十二條第二項、第三十八條第一項第一款、第二款、第五十一條第五款，現行
法規所定貨幣單位折算新台幣條例第二條，罰金罰鍰提高標準條例第二條，判決如主
文。
本案經檢察官甲○○到庭執行職務
中      華      民      國    九十    年      十      月      九        日
                              臺灣高等法院臺中分院刑事第二庭
                                    審判長法  官  蔡  聰  明
                                          法  官  吳  重  政
                                          法  官  陳  欣  安
右正本證明與原本無異。
如不服本判決應於收受送達後十日內向本院提出上訴書狀，其未敘述上訴之理由者並
得於提起上訴後十日內向本院補提理由書（均須按他造當事人之人數附繕本）。
                                          書記官    瑞  芳
中       華       民       國   九  十    年     十      月    十一     日
毒品危害防制條例第四條第二項：
製造、運輸、販賣第二級毒品者，處無期徒刑或七年以上有期徒刑，得併科新台幣七
百萬元以下罰金。
槍砲彈藥刀械管制條例第十二條第四項：
未經許可，持有、寄藏或意圖販賣而陳列子彈者，處五年以下有期徒刑，併科新台幣
三百萬元以下罰金。
                                                                        Ｋ


司法院資訊處製作；財團法人民間司法改革基金會備份。
